【裁判字號】    99,訴,4
【裁判日期】    990315
【裁判案由】    違反槍砲彈藥刀械管制條例
【裁判全文】
臺灣宜蘭地方法院刑事判決                 99年度訴字第4號
公  訴  人  臺灣宜蘭地方法院檢察署檢察官
被      告  乙○○
選任辯護人  黃雅羚律師
上列被告因違反槍砲彈藥刀械管制條例案件，經檢察官提起公訴
（98年度偵緝字第253號），本院判決如下：
    主  文
乙○○未經許可，持有可發射子彈具有殺傷力之土造長槍，處有
期徒刑壹年拾月，併科罰金新臺幣參萬元，罰金如易服勞役，以
新臺幣壹仟元折算壹日。扣案具有殺傷力之土造長槍壹枝（槍枝
管制編號壹壹零貳零陸參捌肆捌號）沒收。
    犯罪事實
一、乙○○明知未經中央主管機關許可，不得持有可發射子彈具
    有殺傷力之改造槍枝，竟基於持有具殺傷力改造槍枝之犯意
    ，自民國96年5、6月間某日起，未經許可，持有自不詳之人
    處所取得放在釣魚袋內具有殺傷力之土造長槍1枝（槍枝管
    制編號0000000000號），並放置在其女友丙○○（涉嫌違反
    槍砲彈藥刀械管制條例案件部分另為不起訴處分）所經營之
    宜蘭縣羅東鎮○○路○段378號「羅紅燒牛肉麵店」之雜物間
    內。嗣經警持本院搜索票於96年10月2日9時許，在上址雜物
    間內，查獲該土造長槍1枝、工業用底火32顆、鋼釘4顆及底
    火襯套14顆等物，而知悉上情。
二、案經宜蘭縣警察局礁溪分局報請臺灣宜蘭地方法院檢察署檢
    察官偵查起訴。
    理  由
壹、證據能力部分：
一、按被告以外之人於審判外之言詞或書面陳述，除法律有規定
    者外，不得作為證據，刑事訴訟法第159條第1項定有明文。
    查證人丙○○及甲○○於警詢中之陳述，均屬於被告以外之
    人於審判外之陳述，被告及其辯護人並已否認上開陳述之證
    據能力，復無刑事訴訟法第159條之2至第159條之5例外得為
    證據之情形，則依上開法條規定，上開證人於警詢中之陳述
    ，均無證據能力。
二、次按被告以外之人於偵查中向檢察官所為之陳述，除「顯有
    不可信之情況者」外，得為證據，刑事訴訟法第159條之1第
    2項定有明文。被告及其辯護人雖以證人丙○○及甲○○於
    偵查中所為之言詞陳述，未經被告詰問為由，否認該等證據
    之證據能力，然現階段刑事訴訟法規定檢察官代表國家偵查
    犯罪、實施公訴，依法其有訊問被告及證人之權，而於實務
    運作時，偵查中檢察官原則上亦均能遵守法律規定，不致違
    法取供，其可信性極高，復查無「顯有不可信之情況」，況
    證人丙○○及甲○○於本院審理時，復再依被告之聲請傳訊
    到庭進行交互詰問，而檢察官及被告、辯護人均就上開證人
    於偵查中之證述事項詰問證人，亦足認被告就上開證人於偵
    查中之證言，已行使反對詰問權，自均具有證據能力。
三、又按被告以外之人於審判外之陳述，雖不符前4條之規定，
    而經當事人於審判程式同意作為證據，法院審酌該言詞陳述
    或書面陳述作成時之情況，認為適當者，亦得為證據，刑事
    訴訟法第159條之5第1項定有明文。查本件以下所引除證人
    丙○○及甲○○於偵訊時所為之陳述，已經本院認為有證據
    能力外，其餘被告以外之人於審判外之書面或言詞陳述，被
    告及其辯護人於審判程序時均同意作為證據，本院審酌上開
    書面及言詞陳述作成時之情況，認適宜作為證據使用，均有
    證據能力。
貳、實體部分：
一、訊據被告固坦認：扣案長槍係自96年5、6月間某日起，放置
    在丙○○所經營之宜蘭縣羅東鎮○○路○段378號「羅紅燒牛
    肉麵店」之雜物間內。伊在警察於96年10月2日上午9時搜索
    前，即已知悉放置在上址之扣案長槍，係屬違禁物等節不諱
    ，對於：(一)警察有於96年10月2日9時許，持本院搜索票，在
    伊女友丙○○所經營之「羅紅燒牛肉麵店」之雜物間內，查
    獲土造長槍1枝、工業用底火32顆、鋼釘4顆及底火襯套14顆
    等物；(二)扣案之長槍送驗結果為：「長槍1枝，認係土造長
    槍，由具擊發機構之木質槍身及土造金屬槍管組合而成，擊
    發功能正常，可供擊發口徑0.27吋建築工業用彈（作為發射
    動力），用以發射彈丸使用，具殺傷力。」之客觀事實亦不
    表爭執，惟矢口否認有未經許可，持有可發射子彈具殺傷力
    之土造長槍之犯行，辯稱：扣案之土造長槍不是伊的，而是
    甲○○的，因為當時伊和甲○○去「羅紅燒牛肉麵店」吃麵
    ，甲○○背1個袋子去，後來甲○○喝醉，將袋子留在該店
    桌子下，後來丙○○要伊將袋子拿進去雜物間放，當時伊有
    拆開來看，看到是裝有兩截沒有接好的獵槍，伊只有跟丙○○說這是甲○○打山豬用的東西，丙○○說要伊先拿去倉庫
    放，再叫甲○○來拿。伊等想說反正東西不是伊等的，放在
    那裡應該也沒有關係。伊真的沒有必要拿槍云云。惟查：
  (一)警察於持本院搜索票於96年10月2日9時許，在丙○○所經營
    之宜蘭縣羅東鎮○○路○段378號「羅紅燒牛肉麵店」之雜物
    間內，查獲本案土造長槍1枝，有本院搜索票、臺北縣政府
    警察局瑞芳分局搜索扣押筆錄、扣押物品目錄表各1份及照
    片8張附卷可稽。而證人丙○○於初次偵訊時並證稱：伊有
    看到槍係被告拿回來等語在卷（見偵卷第8頁），參以被告
    與證人丙○○乃男女朋友關係，當無設詞誣陷被告之必要，
    自足信實。此外，復有本院96年度聲搜用第286號搜索票、
    臺北縣政府警察局瑞芳分局搜索扣押筆錄、扣押物品目錄表
    、內政部警政署刑事警察局96年11月8日刑鑑字第096015569
    4號槍彈鑑定書各1份、照片8張在卷可稽，及土造長槍1枝扣
    案可佐。從而，扣案之土造長槍1枝，係被告非法持有而拿
    至宜蘭縣羅東鎮○○路○段378號「羅紅燒牛肉麵店」之雜物
    間內放置一事，足以認定。
  (二)被告雖以前詞置辯，證人丙○○於第2、3次偵訊時亦改口附
    和其詞。然證人甲○○業於偵、審中結證稱：扣案槍枝不是
    伊的，伊也沒有背過釣魚袋去羅牛肉麵店吃麵，乙○○與證
    人丙○○所言不實在。96年6月19日伊因為腦充血中風，在
    中風前伊沒有到過羅紅燒牛肉麵店吃過麵，中風後有1次回
    宜蘭有跟朋友一起去吃過麵，伊總共只有去羅紅燒麵店1次
    ，伊去吃麵時，沒有喝酒，乙○○也沒有在現場。伊跟乙○○是在山上開車時認識，並不知道他有在羅東開牛肉麵店。
    96年6月份伊中風，人在桃園804國軍醫院開刀後，乙○○有
    來找過伊，乙○○說他因為槍砲案件被抓，要伊幫忙頂這個
    案子，叫伊說槍是伊的，乙○○說伊等原住民如果有槍只要
    罰錢就可以，但伊沒有做這樣的事情，伊跟乙○○說伊不要
    幫他頂，因為伊本身並沒有做這樣的事情等語明確（見偵緝
    卷第39-40、42頁、本院卷第64、65、67、68頁），且互核
    相符。而反觀丙○○於第2、3次偵訊及本院審理時先後證稱
    ：槍不是乙○○的，是乙○○的1個原住民朋友叫甲○○或
    韋繼光的。是約在半年前，應是在端午節之前，乙○○帶回
    1個原住民的朋友到伊店裡，原住民喝醉了，乙○○送他回
    家，伊在整理桌子的時候，在伊店裡第8桌的桌下發現該扣
    案之釣魚袋，後來乙○○回來結帳時，問伊能否寄放，然後
    乙○○就把袋子放到倉庫裡（見偵卷第19、20頁）；當時乙○○帶甲○○到伊羅紅燒麵店吃麵，是在端午節之前，是端
    午節前多久伊忘記了，後來乙○○把甲○○帶回家之後，伊
    在桌底下發現1個魚袋，伊當時沒有打開來看，乙○○再返
    回店內，伊問乙○○東西是誰的，乙○○說東西是「毛蟹」
    的，伊問乙○○是什麼東西，乙○○說是打山豬用的，伊問
    乙○○東西要不要還給「毛蟹」，乙○○說甲○○喝醉了，
    改天再叫甲○○來拿，或乙○○再自己拿給他，伊就叫乙○○先拿去倉庫放，後來那包魚袋就一直放在麵店內的倉庫內
    ，乙○○就離開了（見偵緝卷第41頁）；警方查獲用魚袋裝
    的扣案槍枝，係被告於96年端午節前1、2個星期或1個月前
    帶甲○○來店裡消費時，由甲○○背來的，伊有看見。當天
    伊不是第1次見到甲○○，人家都叫甲○○「毛蟹」，伊是
    在店裡認識甲○○的。當天因為甲○○喝醉了，伊叫被告帶
    甲○○回去。被告開車帶甲○○回去後，伊整理店裡時，發
    現甲○○沒有帶走槍，被告回來後，伊跟被告說釣魚袋沒有
    拿走，伊問被告甲○○為何沒有帶走，被告說他們2人都喝
    醉了，伊問被告那是什麼東西，被告跟伊說那是打山豬的。
    之後伊就叫被告先拿去倉庫放，等改天再叫甲○○來拿，因
    為那時伊認為被告有案在身不方便出去，也不方便帶打山豬
    的東西出去，那應該是危險物品、違禁品，伊跟被告說反正
    「毛蟹」也有欠伊錢，等「毛蟹」來拿時，再一併要錢。當
    時證人甲○○背槍進來，因為也不一定是甲○○的，也可能
    是乙○○的，所以伊才問乙○○，伊有問過乙○○東西是誰
    的，乙○○告訴伊東西是毛蟹的。把釣魚袋拿到雜物間放，
    是伊與乙○○的意思（本院卷第54-59、61頁）等語，核與
    其初次偵訊中證稱：伊有看到扣案釣魚竿袋內裝的長槍是被
    告拿回來的、伊不知道扣案長槍是何時放在雜物間、伊不清
    楚何時拿到伊店內的、伊忘記看到乙○○拿回來時是何時、
    （檢察官是問妳看到乙○○將釣魚竿袋正放雜物間內的約略
    時間）不語。（放袋子的時間是95年還是96年？）應該是半
    年前，96年正確的時間伊忘了等語顯然不符（見偵卷第7、8
    頁），且證人丙○○於第2、3次偵訊及本院審理時證稱：槍
    是伊先發現乙節（見偵卷第20頁、偵緝卷第41頁、本院卷第
    55、58頁），亦與被告所述：釣魚袋是「毛蟹」背進去的，
    回來後伊幫忙丙○○收店看到釣魚袋，伊問丙○○這不是「
    毛蟹」背進來的釣魚袋嗎，丙○○說是，便叫伊先把釣魚袋
    拿到倉庫去放之情節不符（見偵緝卷第5頁）。再者，證人
    丙○○既自承於看見證人甲○○背著裝有扣案槍枝之釣魚袋
    到店消費之前，即已知悉證人甲○○之綽號為「毛蟹」，則
    倘若扣案槍枝是甲○○所有乙節為真，其豈有於警詢及初次
    偵訊時僅陳明釣魚袋是被告拿回來說是朋友的（見警卷第2
    頁、偵卷第8頁），卻不具體指述扣案槍枝係綽號「毛蟹」
    之原住民友人所有之理？此顯悖於事理。又衡諸常情，證人
    丙○○於檢察官初次偵訊時之陳述距案發時日較近，記憶自
    較為深刻，可立即反應所知，不致因時隔日久而遺忘案情，
    亦無來自被告之壓力而出於虛偽不實之指證，或有事後串謀
    而故為迴護被告之機會，且證人丙○○與被告乃男女朋友關
    係（見本院卷第52頁），自無設詞誣陷被告之必要，故證人
    丙○○於初次偵查中所為之證述，較可採信，其於嗣後之偵
    、審時翻異前詞所為之證述，當係迴護被告之詞，不足為據
    。此外，依被告於本院審理時供稱：甲○○於端午節前之所
    以攜帶扣案槍枝至羅紅燒麵店消費，係因為甲○○於下班後
    ，都會隨身攜帶扣案槍枝等語觀之（見本院卷第73頁），扣
    案槍枝既係證人甲○○隨身攜帶之物，當於翌日即已覺察該
    槍枝遺留在羅紅燒麵店內，則其又豈有不趕緊找被告要回或
    至羅紅燒麵店找老闆丙○○詢問（見本院卷第60、61頁），
    而任之擺放在羅紅燒麵店內，直至96年10月2日警方查獲之
    理？如此亦有違常理。從而，基上所查，被告所辯，不足憑
    信。證人甲○○證稱：扣案長槍非伊所有乙節，及證人丙○○於第1次偵訊時證稱：扣案長槍係被告拿回來等語，應非
    子虛，當足以信實。至於證人丙○○於本院審理時雖證稱：
    伊於警詢及初次偵訊時，均有說是毛蟹，但筆錄都沒有寫，
    伊明明知道，那有可能沒有講云云（見本院卷第57、62頁）
    ，然觀諸證人丙○○於96年10月25日第2次偵訊中，對於檢
    察官詢問為何在96年10月2日初次偵訊時未提及該原住民甲○○或韋繼光一事時，係以：「上次偵訊伊很緊張」等語答
    覆（見偵卷第20頁），並未爭執筆錄有漏載之情，顯見證人
    丙○○於警、偵訊中，確實未敘及綽號「毛蟹」之人。故證
    人丙○○於本院審理時所為之此部分證詞，與事實不符，難
    以採信。
  (三)本件復有土造長槍1枝扣案可資佐證。而該土造長槍，經送
    內政部警政署刑事警察局鑑定，該局以檢視法及性能檢驗法
    鑑定結果，認為：「送鑑長槍壹枝（槍枝管制編號00000000
    00），認係土造長槍，由具擊發機構之木質槍身及土造金屬
    槍管組合而成，擊發功能正常，可供擊發口徑0.27吋建築工
    業用彈（作為發射動力），用以發射彈丸使用，認具殺傷力
    。」等情，有內政部警政署刑事警察局96年11月8日刑鑑字
    第0960155694號槍彈鑑定書在卷可稽（見偵卷第22-24頁）
    。因此，扣案之土造長槍1枝（槍枝管制編號0000000000）
    ，具有殺傷力至明。
  (四)綜上所述，本件事證已臻明確，被告所辯，為避重就輕之詞
    ，不足採信，其罪證明確，犯行洵堪認定，應予依法論科。
三、核被告所為，係犯槍砲彈藥刀械管制條例第8條第4項之未經
    許可，持有可發射子彈具有殺傷力之土造長槍罪。又被告於
    持有前揭槍枝後，即將之置放於女友經營之「羅紅燒牛肉麵
    店」之雜物間內，於持有期間並未為其他不法行為，亦未造
    成公眾或他人現實之惡害，違法持有之情節應屬輕微，客觀
    上尚堪憫恕，縱處以法定最低刑度仍嫌過高，爰依刑法第59
    條之規定酌減輕其刑。爰審酌被告之素行，及其犯罪之動機
    、目的、手段、持有槍枝時間之長短、未使用槍枝為其他對
    社會治安影響重大之犯罪行為，暨犯後否認犯行等一切情狀
    ，量處如主文所示之刑，並就罰金刑部分，諭知易服勞役之
    折算標準，以示懲儆。末者，扣案之土造長槍（槍枝管制編
    號0000000000），係屬違禁物，已如前述，應依刑法第38條
    第1項第1款之規定宣告沒收。至於扣案之工業用底火1包（
    經鑑定結果，認為不具殺傷力，見偵卷第23頁）、底火襯套
    14顆及鋼釘4顆，業經被告否認為其所有，復無證據證明上
    情，又非屬違禁物，故不併予宣告沒收，附此敘明。
據上論斷，應依刑事訴訟法第299條第1項前段，槍砲彈藥刀械管
制條例第8條第4項，刑法第11條前段、第59條、第42條第3項、
第38條第1項第1款，判決如主文。
本案經檢察官張立言到庭執行職務。
中    華    民    國    99    年    3     月    15    日
                  刑事第三庭  審判長法  官  黃永勝
                                    法  官  謝佩玲
                                    法  官  陳映佐
以上正本證明與原本無異。
如不服本判決應於收受送達後十日內向本院提出上訴書狀，並應
敘述具體理由；其未敘述上述理由者，應於上訴期間屆滿後二十
日內向本院補提理由書(均須按他造當事人之人數附繕本)「切勿
逕送上級法院」。
                                    書記官  翁靜儀
中    華    民    國    99    年    3     月    16    日
附錄法條：
槍砲彈藥刀械管制條例第8條第4項：
未經許可，持有、寄藏或意圖販賣而陳列第1項所列槍枝者，處1
年以上7年以下有期徒刑，併科新臺幣7百萬元以下罰金。

司法院資訊處製作；財團法人民間司法改革基金會備份。
